臺灣板橋地方法院刑事判決　　　　　　　96年度易字第1634號
公　訴　人　臺灣板橋地方法院檢察署檢察官
被　　　告　甲○○
　　　　 　 丙　○
共　　　同
選任辯護人　胡鳳嬌律師
上列被告因妨害自由案件，經檢察官提起公訴（九十六年度偵字
第六一一四號），本院判決如下：
    主    文
甲○○共同以脅迫使人行無義務之事，處拘役肆拾日，如易科罰
金，以新臺幣壹仟元折算壹日，減為拘役貳拾日，如易科罰金，
以新臺幣壹仟元折算壹日；又以加害身體之事，恐嚇他人致生危
害於安全，處拘役貳拾日，如易科罰金，以新臺幣壹仟元折算壹
日，減為拘役拾日，如易科罰金，以新臺幣壹仟元折算壹日。應
執行拘役貳拾伍日，如易科罰金，以新臺幣壹仟元折算壹日。
丙○共同以脅迫使人行無義務之事，處拘役肆拾日，如易科罰金
，以新臺幣壹仟元折算壹日，減為拘役貳拾日，如易科罰金，以
新臺幣壹仟元折算壹日。
    犯罪事實
一、甲○○與丙○係表兄弟關係，因甲○○於民國九十五年六月
    間某日，駕駛車牌號碼為２９６○－ＥＤ號自用小客車搭載
    乙○○出遊，於途中發生車禍，甲○○遂要求乙○○負擔部
    分之修車費用共計新臺幣（下同）五萬五千元，嗣乙○○並
    未依約交付上開修車費用，甲○○因此心生不滿，遂於九十
    五年七月十九日二十一時許，夥同丙○及三名姓名年籍不詳
    之成年男子，一同至乙○○位於臺北縣新莊市○○街三十三
    巷十號住所樓下，準備向乙○○催討上揭款項。俟乙○○返
    家時向甲○○表明無法負擔上揭修車費用，甲○○、丙○及
    在場三名姓名年籍不詳之成年男子即共同基於使人行無義務
    之事之犯意聯絡，由其中一名姓名年籍不詳之男子以若不簽
    協議書，就要將其押走等加害自由之事，脅迫乙○○，使乙
    ○○心生畏懼，受其脅迫而當場簽立內容為：「乙○○願付
    甲○○五萬五千元，攤還方式為每月十日匯款七千元至甲○
    ○彰化銀行汐止分行帳號00000000000000號
    帳戶」之協議書，使其行此等無義務之事。嗣乙○○依該協
    議書之約定陸續匯款三次至甲○○上開帳戶內後，即未再匯
    款，甲○○因而心生不滿，另基於恐嚇危害安全之犯意，於
    九十五年十一月十六日二十一時許，以其所使用之0000
    000000號行動電話撥打乙○○所使用之000000
    0000號行動電話，並在語音信箱內留言向乙○○恫稱：
    「小賴，我跟你說，既然發生這種事，你最好找人出來談，
    我跟你講，你不要被我遇到，你被我遇到你就慘了，我不會
    騙你，我會叫兄弟在你家樓下等你，一遇到你就讓你斷手斷
    腳，你不要怪我，幹你娘」等加害人身體之事，使乙○○心
    生畏懼致生危害於安全而報警處理，因而查悉上情。
二、案經乙○○訴由臺北縣政府警察局新莊分局報告臺灣板橋地
    方法院檢察署檢察官偵查起訴。
    理    由
一、訊據被告甲○○，對於有於九十五年十一月十六日二十一時
    許，以其所使用之0000000000號行動電話撥打至
    告訴人乙○○所使用之0000000000號行動電話，
    並出言恐嚇一事固予承認，惟其與被告丙○對於九十五年七
    月十九日之行為，即均予否認，均辯稱當時並無出言恐嚇之
    行為云云。經查：
  (一)就九十五年七月十九日之行為部分：證人即告訴人乙○○結
    證稱當時被告二人有與另外三人一同至其位於臺北縣新莊市
    ○○街家中，其中一位並出言稱若其不簽協議書，即要將其
    押走，其迫於無奈，只得簽立協議書等語（見偵卷第二十八
    頁至第二十九頁），並有協議書一份在卷可稽（見偵卷第十
    七頁），此情已足認定，被告二人雖否認此部分之情，然參
    以被告甲○○亦自承當時尚有與其他二人一同去找告訴人（
    見本院九月十三日審判筆錄第十頁），衡情，倘被告二人僅
    欲平和地找告訴人溝通，何以需夥同數名成年男子一起前往
    ？何以需在樓下而不另覓適當處所即要求告訴人簽立協議書
    ？足認被告二人所辯並無該等行為云云，並不足採。此部分
    被告二人之犯行已堪認定，被告二人所辯並不足採。
  (二)就九十五年十一月十六日之行為部分：訊據被告甲○○對於
    此部分犯罪行為均坦承不諱（見本院前揭審判筆錄第九頁）
    ，核與告訴人即證人證述情節相符（見偵卷第二十八頁至第
    二十九頁），復有告訴人所提出之光碟及經勘驗該光碟內容
    之勘驗筆錄一份在卷可稽（見偵卷第三十七頁），足證被告
    甲○○於本院審理中出於任意性之自白與事實相符，從而此
    部分被告甲○○事證明確，犯行同堪認定。
二、按刑法第三百零四條之強暴、脅迫，祇以所用之強脅手段足
    以妨害他人行使權利，或足使他人行無義務之事為已足，並
    非以被害人之自由完全受其壓制為必要，最高法院著有二十
    八年上字第三六五○號判例可資參照；次按刑法第三百零五
    條之恐嚇罪，係指單純以將來加害生命、身體、自由、名譽
    、財產之事，恐嚇他人致生危害於安全者而言，如對於他人
    之生命、身體等，以現實之強暴脅迫手段加以危害要挾，使
    人行無義務之事或妨害人行使權利，應構成刑法第三百零四
    條之強制罪，而非同法第三百零五條之恐嚇危害安全罪，最
    高法院同著有九十三年度台上字第三三０九號判決可資參照
    。是核被告甲○○及丙○就九十五年七月十九日之行為部分
    ，係犯刑法第三百零四條第一項之罪，公訴人就此部分雖認
    被告二人另觸犯刑法第三百零五條之恐嚇危害安全罪，惟本
    前述最高法院九十三年度台上字第三三０九號判決之意旨，
    可知被告二人此部分僅應單純成立刑法第三百零四條之強制
    罪，而無成立刑法第三百零五條之恐嚇危害安全罪之理，是
    公訴人此部分就刑法第三百零五條部分，當屬贅載法條，附
    此敘明（因此部分屬事實上單一犯罪事實，無不另為無罪或
    為無罪諭知之必要）；被告甲○○就九十五年十一月十六日
    之行為部分，則係犯刑法第三百零五條之恐嚇罪。被告甲○
    ○及丙○就九十五年七月十九日之行為，與三名姓名年籍不
    詳之成年男子間，有犯意聯絡及行為分擔，為共同正犯；被
    告甲○○九十五年七月十九日及九十五年十一月十六日二次
    行為間，犯意各別，行為互殊，應予分論併罰。爰審酌被告
    二人犯罪之動機、目的、手段、犯罪後所生之損害及其他一
    切情狀，分別量處如主文所示之刑，並諭知易科罰金之折算
    標準及定執行刑（被告甲○○之部分），以示懲儆。又本件
    犯罪時間在九十六年四月二十四日之前，且無中華民國九十
    六年罪犯減刑條例所定不得減刑之情形，爰依同條例第二條
    第一項第三款、第七條之規定，併予宣告減刑及易科罰金與
    定執行刑（被告甲○○之部分）如主文所示。
據上論斷，應依刑事訴訟法第二百九十九條第一項前段，刑法第
二十八條、第三百零四條第一項、第三百零五條、第四十一條第
一項前段、第五十條第六款，刑法施行法第一條之一，中華民國
九十六年罪犯減刑條例第二條第一項第三款、第七條，判決如主
文。
本案經檢察官張誌洋到庭執行職務。
中　　華　　民　　國　　96　　年　　10　　月　　4 　　日
                  刑事第四庭審判長法  官  許政賢
                                  法  官  廖怡貞
                                  法  官  吳冠霆
上列正本證明與原本無異。
如不服本判決，應於判決送達後十日內敘明上訴理由，向本院提
出上訴狀（應附繕本），上訴於臺灣高等法院。
                                  書記官  黃炎煌
中　　華　　民　　國　　96　　年　　10　　月　　8 　　日
中華民國刑法第304條
（強制罪）
以強暴、脅迫使人行無義務之事或妨害人行使權利者，處3年以
下有期徒刑、拘役或3百元以下罰金。
前項之未遂犯罰之。
中華民國刑法第305條
（恐嚇危害安全罪）
以加害生命、身體、自由、名譽、財產之事，恐嚇他人致生危害
於安全者，處2年以下有期徒刑、拘役或3百元以下罰金。
